【裁判字號】    90,訴,229
【裁判日期】    900907
【裁判案由】    偽造文書等
【裁判全文】
臺灣桃園地方法院刑事判決                            九十年度訴字第二二九號
    公  訴  人  臺灣桃園地方法院檢察署檢察官
    被      告  甲○○
右列被告因偽造文書等案件，經檢察官提起公訴（八十九年度偵字第一九二六○號）
，本院判決如左︰
    主  文
甲○○行使偽造私文書，足以生損害於他人，處有期徒刑肆月，如易科罰金，以佰
元折算壹日。未扣案之偽造「乙○○」名義之遠東國際商業銀行信用卡（卡號為00
00000000000000號）消費簽帳單特約商店存根聯上偽造之「乙○○」
署押壹枚沒收。
    事  實
一、甲○○於民國八十九年十月二十九日下午一時許，在桃園縣警察局中壢分局仁愛
    派出所旁花圃中，因見離本人乙○○所持有之皮包一只遭人棄置於地上（該皮包
    係乙○○所有，於八十九年十月二十九日下午十二時五十分許，在桃園縣中壢市
    ○○路○段一九七號竹野燒肉飯店遭竊『公訴人誤認為遺失物』，內有身分證一
    張、遠東國際商業銀行信用卡一張、聯邦商業銀行信用卡一張、農民銀行提款卡
    一張、世華銀行通用印鑑卡一張等物品），甲○○竟意圖為自己不法之所有，將
    該只皮包拾起後，將遠東國際商業銀行信用卡（卡號為00000000000
    00000號）一張侵占入己，於得手後，復意圖為自己不法之所有及行使偽造
    私文書之犯意，旋於同日下午三時十七分許至位於桃園縣中壢市○○路○段二七
    七號之宇鋒通訊行內，選購價值新台幣一萬四千九百三十五元之摩托羅拉牌Ｖ八
    ○八八型號之行動電話一具後，欲以其所拾獲之前揭遠東國際商業銀行信用卡付
    款，乃向店員徐盛隆佯稱該信用卡之所有人乙○○係其阿姨，使徐盛隆陷於錯誤
    ，同意讓甲○○以該信用卡刷卡消費，甲○○即於信用卡簽帳單上偽簽「乙○○
    」之署押共二枚（一式二聯複寫，分別為顧客存根聯、特約商店存根聯），而偽
    造乙○○名義之私文書，足生損害於乙○○，並於簽妥後持交徐盛隆核對，致徐
    盛隆於核對簽帳單上之簽名與該信用卡上之簽名相符後，誤認乙○○係甲○○之
    阿姨且為合法之持卡人而陷於錯誤，交付其所購買之行動電話，並將該經偽造簽
    帳單中之顧客存根聯交付甲○○，而留存商店存根聯，足生損害於前開商店、遠
    東國際商業銀行及乙○○本人。嗣經乙○○發現皮包遺失，欲向遠東國際商業銀
    行掛失，始知該信用卡已遭人盜用，而報警循線查獲上情。
二、案經桃園縣警察局中壢分局報告台灣桃園地方法院檢察署檢察官偵查起訴。
    理  由
一、右揭犯罪事實，迭據被告甲○○於警訊及本院審理中坦承不諱，核與被害人乙○
    ○於警訊及偵查中陳稱之情節相符，亦有證人即前揭宇鋒通訊行之店員徐盛隆於
    警訊中證稱：因被告謊稱乙○○為其阿姨，欲代辦手機，而伊試了該信用卡後，
    聯合服務中心回傳之訊息顯示為可用卡，伊並要求被告出示證件，嗣被告回家取
    其健保卡供伊登記後，始允被告刷卡消費等語無訛。此外復有遠東國際商業銀行
    信用卡部信用卡掛失遭冒刷紀錄持卡人報案聯一紙、信用卡消費簽帳單影本一紙
    在卷可稽。綜上，本件事證已臻明確，被告犯行洵堪認定。
二、核被告李金龍侵占離本人乙○○所持有之上開遠東國際商業銀行信用卡一張，並
    持之至如事實欄所示之特約商店刷卡消費，同時在信用卡簽帳單上以複寫方式同
    時偽造「乙○○」之署押共二枚，而偽造完成二聯式「乙○○」名義之簽帳單且
    將該偽造之簽帳單交與上開信用卡特約商店行使而詐得上開財物（即行動電話一
    具），核其所為，係犯刑法第三百三十七條之侵占其他離本人所持有之物罪、第
    二百十六條、第二百十條之行使偽造私文書罪、第三百三十九條第一項之詐欺取
    財罪。其偽造「乙○○」名義署押之行為，乃偽造私文書之階段行為；其於偽造
    私文書後，復持以行使，偽造私文書之低度行為，應為行使之高度行為所吸收，
    均不另論罪。又被告雖以複寫方式同時在簽帳單之顧客存根聯、特約商店存根聯
    偽造「乙○○」名義署押二枚而偽造私文書二紙，且將該偽造之特約商店存根聯
    交與該店店員徐盛隆收執留存，惟其係基於一犯意，侵害一個法益，屬單純一罪
    。另公訴意旨認被告偽刷他人信用卡消費以取得財物，應依刑法第三百三十九條
    第二項處斷，尚有未洽，惟起訴事實同一，爰依法變更起訴法條，併予敘明。至
    其所犯前開侵占其他離本人所持有之物罪、行使偽造私文書罪與詐欺取財罪三罪
    之間，具有方法結果之牽連關係，應依刑法第五十五條之規定，從一重按行使偽
    造私文書罪處斷。次按，被告行為後，刑法第四十一條業於九十年一月四日修正
    ，同年月十日經總統公布，已於同年月十二日生效，修正後之刑法第四十一條第
    一項前段規定：「犯最重本刑為五年以下有期徒刑以下之罪，而受六個月以下有
    期徒刑或拘役之宣告，因身體、教育、職業、家庭之關係或其他正當事由，執行
    顯有困難者，得以一元以上三元以下折算一日，易科罰金。」而比較新舊法規定
    之結果，以修正後規定有利於被告，自應依刑法第二條第一項前段之規定適用裁
    判時之刑法第四十一條第一項前段之規定。爰審酌被告不思正途，以侵占之信用
    卡刷卡消費圖利、危害社會經濟秩序及真正持卡者權益、惟念其所得利益尚非甚
    鉅、犯後坦承犯行態度良好及其他一切情狀，量處如主文所示之刑，並諭知易科
    罰金之折算標準，以資懲儆。
三、至上開消費簽帳單特約商店存根聯上偽造之「乙○○」署押一枚，應依刑法第二
    百十九條規定宣告沒收。而前開信用卡消費簽帳單之特約商店存根聯，雖為供被
    告犯罪所用之物，然已為前開特約商店留存而為渠所有，依法不得宣告沒收。又
    偽造「乙○○」名義之遠東國際商業銀行消費簽帳單顧客存根聯一張，為被告因
    犯罪所得之物且為被告所有留存收執，但已遭被告丟棄滅失，業據被告供明在卷
    ，自無庸宣告沒收，併予敘明。
據上論斷，應依刑事訴訟法第二百九十九條第一項前段、第三百條，刑法第二條第一
項前段、第二百十六條、第二百十條、第三百三十九條第一項、第三百三十七條、第
五十五條、第四十一條第一項前段、第二百十九條，罰金罰鍰提高標準條例第一條前
段、第二條，判決如主文。
本案經檢察官胡樹德到庭執行職務。
中      華      民      國    九十      年      九      月      七      日
                          臺灣桃園地方法院刑事第一庭
                              審判長法  官  吳爭奇
                                    法  官  黃斯偉
                                    法  官  范明達
右正本證明與原本無異。
如不服本判決，應於判決送達後十日內向本院提出上訴狀( 應附繕本 )，上訴於臺灣
高等法院。
                                    書記官  楊惠如
中      華      民      國    九十      年      九       月     十一    日
附錄本案論罪科刑法條全文：
刑法第二百十六條：
  行使第二百十條至第二百十五條之文書者，依偽造、變造文書或登  載不實事項或
  使登載不實事項之規定處斷。
刑法第二百十條：
  偽造、變造私文書，足以生損害於公眾或他人者，處五年以下有期徒刑。
刑法第三百三十九條第一項：
  意圖為自己或第三人不法之所有，以詐術使人將本人或第三人之物交付者，處五年
  以下有期徒刑、拘役或科或併科一千元（已提高十倍為一萬元）以下罰金。
刑法第三百三十七條：
  意圖為自己或第三人不法之所有，而侵占遺失物、漂流物或其他離本人所持有之物
  ，處五百元以下罰金。


司法院資訊處製作；財團法人民間司法改革基金會備份。
